臺灣高等法院刑事判決　　　　　　　 100年度上易字第1835號
上　訴　人
即　被　告　戴嘉葵
上列上訴人因妨害自由案件，不服臺灣宜蘭地方法院99年度易字
第424號，中華民國100年6月16日第一審判決（起訴案號：臺灣
宜蘭地方法院檢察署99年度偵字第3039號），提起上訴，本院判
決如下：
    主  文
上訴駁回。
    事  實
一、戴嘉葵因與周岱樺有情感及債務糾紛，屢尋周岱樺出面處理
    未獲，於民國99年7月10日上午9時20分許，在宜蘭縣羅東鎮
    中山公園遇見周岱樺，遂趨前要求周岱樺與其商談解決2人
    之事，因周岱樺不從，2人因而發生拉扯，此時路過之真實
    姓名、年籍不詳之男子見狀出言制止戴嘉葵，戴嘉葵因而心
    生不滿，出言辱罵該男子，該男子亦生不悅，拿出剪刀對戴
    嘉葵稱：你對女人這樣，如果這樣過份，我就殺你等語。戴
    嘉葵見周岱樺無意處理2人之事，遂基於恐嚇之犯意，取出
    其所有置於背包中不具殺傷力之空氣槍（槍枝管制編號：00
    00000000號），左手從周岱樺後面摟住其脖子，右手持空氣
    槍指向周岱樺，以此使人誤信其持有具殺傷力之槍枝而加害
    生命、身體之舉動，致令周岱樺心生畏懼，而生危害於其安
    全，該男子見狀亦即離開現場。而在中山公園老人館內從事
    清潔工作之鄧慧敏，於打掃完走出老人館時，見此情形，遂
    勸戴嘉葵：你為何押1個女生，快把槍放下等語，戴嘉葵見
    狀更行氣憤，另基於恐嚇之犯意，喝令鄧慧敏不要多管閒事
    ，並持前揭空氣槍指向鄧慧敏，以此使人誤信其持有具殺傷
    力之槍枝而加害生命、身體之舉動，致令鄧慧敏心生畏懼，
    而生危害於其安全。鄧慧敏隨即返回老人館內撥打電話報警
    ，周岱樺亦趁機尾隨鄧慧敏躲入老人館中，戴嘉葵追著周岱
    樺亦欲進入老人館，而為鄧慧敏攔阻在外，嗣警員前來處理
    ，因而查獲上情。
二、案經周岱樺訴由宜蘭縣政府警察局羅東分局報請台灣宜蘭地
    方法院檢察署檢察官偵查起訴。
    理  由
壹、證據能力部分：
一、按檢察官職司追訴犯罪，就審判程序之訴訟構造而言，檢察
    官係屬與被告相對立之當事人一方，偵查中對被告以外之人
    所為之偵查筆錄，或被告以外之人向檢察官所提之書面陳述
    ，性質上均屬傳聞證據。理論上，如未予被告反對詰問、適
    當辯解之機會，一律准其為證據，似有違當事人進行主義之
    精神，對被告之防禦權亦有所妨礙；然而現階段刑事訴訟法
    規定檢察官代表國家偵查犯罪、實施公訴，必須對於被告之
    犯罪事實負舉證之責，依法其有訊問被告、證人及鑑定人之
    權，證人、鑑定人且須具結，而實務運作時，偵查中檢察官
    向被告以外之人所取得之陳述，原則上均能遵守法律規定，
    不致違法取供，其可信性極高，為兼顧理論與實務，乃於修
    正刑事訴訟法時，增列第159條之1第2項，並於92年9月1日
    施行，明定被告以外之人（含被害人、證人等）於偵查中向
    檢察官所為陳述，除顯有不可信之情況者外，得為證據（最
    高法院94年度台上字第7416號判決意旨參照）。查證人鄧慧
    敏已於原審到庭具結作證，業經被告進行詰問，足資保障被
    告之反對詰問權，且其於原審亦未證述其於偵查中之陳述，
    有何非出於自由意願而為陳述或遭違法取供之情形，是其於
    偵查中經具結向檢察官所為之陳述，既非檢察官非法取供而
    得，其當時所為陳述，尚無顯不可信之情況，依刑事訴訟法
    第159條之1第2項規定，其於偵查中之陳述，自得為本案之
    證據，是上訴意旨否認其證據能力，自不足採。
二、被告以外之人於審判外之陳述，雖不符合刑事訴訟法第159
    條之1至第159條之4之規定，但經當事人於審判程序同意作
    為證據，法院審酌該言詞陳述或書面陳述作成時之情況，認
    為適當者，亦得為證據；當事人、代理人或辯護人於法院調
    查證據時，知有第159條第1項不得為證據之情形，而未於言
    詞辯論終結前聲明異議者，視為有前項之同意；刑事訴訟法
    第159條之5第1項、第2項分別定有明文。檢察官、上訴人即
    被告戴嘉葵及其辯護人對於本判決下列所引用之其他各項被
    告以外之人於審判外之陳述（含書面陳述），於本院準備程
    序對於證據能力均未予爭執，且迄至言詞辯論終結前亦未再
    聲明異議，本院審酌上開證據資料製作時之情況，尚無違法
    不當及證明力明顯過低之瑕疵之情形，依上條規定，認例外
    均具有證據能力，且經本院於審判期日依法進行證據之調查
    、辯論，當事人於訴訟上程序權利，已受保障，先予敘明。
貳、認定事實所憑之證據及理由：
一、訊據被告固坦承與告訴人周岱樺有情感及債務糾紛，於99年
    7月10日上午在宜蘭縣羅東鎮中山公園內遇見周岱樺等情，
    惟矢口否認有何恐嚇周岱樺、鄧慧敏之犯行，辯稱：當時告
    訴人與1名嫖客在一起，那男的是嫖客，不是路人，伊沒有
    拿槍指著周岱樺，警察來時，伊的槍還在背包裡，鄧慧敏亦
    證述伊進去老人會時，槍已經收起來了云云。
二、經查：
  (一)上揭事實，業據證人即告訴人周岱樺於原審證稱：99年7月
    10日上午，伊去宜蘭縣羅東鎮中山公園玩，在公園大門口，
    被告遠遠走過來用手指著伊，後來被告就打伊，叫伊往巷子
    那邊走，伊不要去，被告拉伊走，伊只好往公園裡走，後來
    有1個伊不認識的男生走過來，說「你不要對女孩子這樣，
    有事慢慢講」，被告懷疑伊跟該名男子有串通好，被告一生
    氣就說不好聽的話，叫該名男子不要管，該男子可能因為不
    高興，拿出1把剪刀，被告就放開伊的手，從背包中拿出槍
    ，槍口近距離靠著伊的頭部，但沒有抵到，要伊跟他回鶯歌
    ，並恐嚇伊如不跟他回去，就要開槍，伊嚇到了，當時鄧慧
    敏就在老人館前面跟被告說「你不要對小姐這樣子，有事慢
    慢講，若她欠你錢也要慢慢講」，這時被告又用槍指著鄧慧
    敏說「你不要管，再管的話就要開槍」，並用槍指著鄧慧敏
    ，因為他用槍指著鄧慧敏時就把伊放開，伊就趕快躲進老人
    館等語（見原審卷第107頁）；及證人鄧慧敏於偵查中證稱
    ：當天伊在老人館做完事情到外面，看到被告右手持槍，左
    手拖著周岱樺從面對老人館之右邊走來，伊就喊被告說「你
    為何押1個女生，快把槍放下」。伊喊完後，被告先跟伊說
    「沒你的事，你不要管」，接著以槍指著伊；伊看到被告右
    手拿槍，周岱樺是站在被告的左手臂及胸膛間的空間等語（
    見偵卷第42、85頁）；於原審亦證稱：伊當時人在老人館外
    ，看到被告拖著周岱樺，被告用左手從周岱樺後面摟住她的
    脖子，另1手拿著空氣槍，伊說有什麼事用說的，把槍放下
    來，被告說不關伊的事情，叫伊不要管閒事，說這句話時用
    槍指了伊一下；伊沒有看到全部案發經過，只看到被告、周
    岱樺拉拉扯扯，被告摟著周岱樺的脖子，站在周岱樺的後面
    等語（見原審卷第121至122、123頁）。經勾稽比對周岱樺
    、鄧慧敏之前揭證詞，2人就被告有於拉扯住周岱樺時持槍
    ，並喝令鄧慧敏不要多管閒事，持槍指向鄧慧敏等情所述均
    相符合，且鄧慧敏與被告、周岱樺均不相識，亦無仇隙乙情
    ，業據被告、鄧慧敏供述明確（見原審卷第131、123頁），
    顯無為誣陷與其素不相識之被告或迴護與其毫不相識之周岱
    樺，而甘冒偽證罪處罰之可能，是鄧慧敏之證言應堪採信，
    益證周岱樺前揭指述非虛。而被告上訴意旨雖謂：鄧慧敏於
    原審證稱「其堵住被告進入老人館，當時被告槍已收起來」
    等語，可見被告並無恐嚇周岱樺、鄧慧敏云云，然參酌鄧慧
    敏於原審係證稱：「（問：當天有無見到周岱樺、被告？）
    有，我當時人在老人館外面，有看到被告拖著周岱樺，被告
    用左手從周岱樺後面摟住她的脖子，另一手拿著空氣槍，他
    們身旁沒有其他人，我說有什麼事情用說的，把槍放下來，
    然後被告說不關我的事情，叫我不要管閒事，他說這句話時
    用槍指了我一下，後來我就去報警了…；（問被告何時進入
    老人館？）我打完電話後，周岱樺跑到我們老人館裡面的辦
    公室，周岱樺不願意出去，說要等警察來，後來被告也要進
    來，我就擋住他說這裡面你不能進來，當時被告的槍已經收
    起來了」等語（見原審卷第122頁），可見被告係於鄧慧敏
    報警前、周岱樺進入老人館之前，對周岱樺、鄧慧敏2人為
    前揭恐嚇行為，且於其分別持槍指向2人之時，該等恐嚇行
    為即已完成，是縱使被告見周岱樺進入老人館，亦欲隨之進
    入時，已將上開空氣槍收起來，亦無法解免其恐嚇罪責之成
    立。
  (二)又觀諸被告於警詢時辯稱：當日在中山公園並未亮槍云云（
    見警卷第4頁）。而其於檢察官內勤訊問之初，亦辯稱：在
    警方到達前並未將槍拿出，均係放在背包裡云云；後始改稱
    因為1個男生叫伊不要對女生太過分，不然要殺伊，而有拿
    槍出來云云（見偵卷第22頁）。迄本院審理時又改稱：警察
    來的時候，伊的槍還在背包裡（見本院卷第47頁反面），是
    被告迭次辯解均不一致，顯係事後圖卸刑責之詞，不足採信
    。至被告辯稱：拿槍出來係要對抗欲傷害伊之嫖客云云。惟
    觀諸被告於警詢、偵查時均係供稱：當時係1名路人對其說
    不要對女生這樣過份，不然要殺你等語（分見警卷第3頁、
    偵卷第22頁），則依被告於警詢、偵查所述，該男子持刀係
    基於阻止其對周岱樺為拉扯之行為，並非係基於周岱樺之指
    使，惟被告於原審又更改辯解為：伊拿槍出來係要對抗欲傷
    害伊之嫖客云云，顯見被告有不斷修正供詞，以導引至對自
    己有利方向之傾向，其辯解已難遽信。再者，參酌周岱樺於
    原審證稱：當時雖有1名不詳男子見狀持剪刀制止被告，惟
    被告將槍枝取出後，該男子隨即離去等情（見原審卷第108
    至109頁），而被告亦供稱：伊從包包裡拿出玩具槍來，跟
    嫖客說沒有你的事，伊就叫嫖客走，嫖客就臉色慘白的走掉
    （見原審卷第103頁），可見被告將槍枝取出後，該名男子
    隨即離去；且依鄧慧敏之證述，其並未見到有1名男子要拿
    刀砍被告（見原審卷第123頁），是鄧慧敏見到被告持槍拉
    扯周岱樺時，該男子業已離去，而被告於該男子離去後，猶
    持槍先後指向周岱樺、鄧慧敏，益證其主觀上有持槍恐嚇2
    人之犯意甚明。是被告前揭所辯，不足採信。
  (三)按刑法第305條所謂致生危害於安全，係指受惡害之通知者
    ，因其恐嚇，生安全上之危險與實害而言（最高法院26年渝
    非字第15號判例意旨參照）。被告所持空氣槍1支，經鑑驗
    之彈丸單位面積動能為19焦耳／平方公分，雖尚未超過日本
    科學警察研究之可射入人體皮肉層之彈丸單位動能面積20焦
    耳／平方公分，亦未超過內政部警政署刑事警察局測試之足
    以射入豬隻皮肉層之彈丸單位面積動能24焦耳／平方公分，
    而認不具殺傷力，此有內政部警政署刑事警察局99年7月22
    日刑鑑字第0990096978號鑑定書在卷可參（見偵卷第50頁）
    ，惟依該槍枝之外觀，並無法隨即得知該槍枝不具殺傷力，
    此有扣案之空氣槍及其照片可按（見警卷第17、18頁），一
    般人於不知槍枝不具殺傷力之情形下，遭人以槍枝揮指，自
    會產生恐懼，此參諸周岱樺於原審證稱當時有被嚇到等語（
    見原審卷第107頁）、鄧慧敏於原審證述當時會覺得害怕等
    語自明（見原審卷第122頁）。本件被告因要周岱樺與其處
    理彼此間之糾紛不成，竟持該空氣槍分別指向周岱樺、鄧慧
    敏，該加害生命、身體之舉動，足以使周岱樺、鄧慧敏心生
    畏懼，自已達危害安全之程度。
  (四)被告另辯稱：周岱樺於其在押期間，多次前往看守所探望，
    且依周岱樺之表現，並無害怕，周岱樺亦有表示並未向警察
    說被告拿槍恐嚇云云。經查，被告在押期間，周岱樺曾前往
    台灣宜蘭看守所（已改制為法務部矯正署宜蘭看守所）探望
    被告4次，此有台灣宜蘭看守所99年8月9日宜所戒字第09928
    00026號函所附台灣宜蘭監獄接見登記暨寄物表可稽（見偵
    卷第65至68頁），而觀諸檢察官所製作周岱樺前往看守所探
    望被告時之對話勘驗筆錄（見偵卷第69至77頁），周岱樺多
    係安撫被告，倘周岱樺確係要誣陷被告，自無多次前往探視
    、安撫之理，此佐以周岱樺於原審亦稱：伊去看被告沒有什
    麼目的，伊想說是朋友一場，被告太衝動，被告人也不錯，
    只是不知悔改等語自明（見原審卷第108頁）。又周岱樺於
    看守所雖有與被告為下列對話：「被告：那個證人講我拿槍
    抵住他，你也說我用槍抵住你，根本是鬼扯。周岱樺：我沒
    有我沒有。被告：沒有？我跟你講，那裡面筆錄都寫得清清
    楚楚。周岱樺：我跟你講沒有講」（見偵卷第72頁），然細
    究2人所有對話內容（見偵卷第69至77頁），周岱樺所述應
    係在安撫被告，此觀周岱樺一再向被告表示要撤銷本案及不
    會出庭等語自明，故此部分證據並無從為被告有利之認定。
  (五)至被告雖聲請再次詰問證人周岱樺、鄧慧敏，然周岱樺、鄧
    慧敏2人於原審均到庭證述明確，並已賦予檢察官、被告詰
    問之機會，核無再予傳喚、調查之必要，併予敘明之。
三、綜上所述，被告所辯，無非卸責之詞，不足採信。本件事證
    明確，被告犯行洵堪認定，應依法論科。
、論罪科刑及駁回上訴理由：
一、核被告所為，係犯刑法第305條之恐嚇危害安全罪。被告先
    後對周岱樺、鄧慧敏2人為恐嚇之犯行，犯意各別，行為互
    殊，應予分論併罰。
二、原審以被告犯行事證明確，並審酌被告前有恐嚇、妨害自由
    等前科，有本院被告前案紀錄表可按，素行非佳，與周岱樺
    間之情感及金錢糾紛，不思循正途解決，竟以持空氣槍之方
    式為恐嚇行為，並對勸阻之鄧慧敏亦持空氣槍為恐嚇行為，
    周岱樺、鄧慧敏均以為該空氣槍為真槍，所造成心理之恐懼
    非輕，犯後復飾詞否認，態度不佳等一切情狀，適用刑法第
    305條、第41條第1項前段、第8項、第51條第5款、第38條第
    1項第2款規定，分別對被告量處有期徒刑各4月，並均諭知
    如易科罰金之折算標準，及定應執行刑有期徒刑7月，並諭
    知如易科罰金之折算標準，且宣告扣案空氣槍1支（槍枝管
    制編號：0000000000號）沒收。認事用法及量刑，均無不當
    ，被告上訴猶執前詞否認犯行，為無理由，應予駁回。
據上論斷，應依刑事訴訟法第368條，判決如主文。
本案經檢察官洪威華到庭執行職務。
中    華    民    國   100    年    10    月    25    日
                     刑事第五庭  審判長法  官  王敏慧
                                       法  官  白光華
                                       法  官  崔玲琦
以上正本證明與原本無異。
不得上訴。
                                       書記官  馬佳瑩
中    華    民    國   100    年    10    月    26    日
附錄本案論罪科刑法條：
刑法第305條
以加害生命、身體、自由、名譽、財產之事，恐嚇他人致生危害
於安全者，處二年以下有期徒刑、拘役或三百元以下罰金。